【裁判字號】    92,抗,265
【裁判日期】    920507
【裁判案由】    詐欺
【裁判全文】
臺灣高等法院刑事裁定                              九十二年度抗字第二六五號
    抗  告  人
    即  自訴人  乙○○
    被      告  甲○○
右抗告人因自訴被告詐欺案件，不服臺灣桃園地方法院中華民國九十二年三月七日裁
定（九十一年度自字第二０三號），提起抗告，本院裁定如左：
    主  文
抗告駁回。
    理  由
一、自訴意旨略以：被告甲○○詐騙多人錢財，自訴人前向臺灣桃園地方法院檢察署
    於和解書簽署後，被告即行蹤成謎，不知去向，拒絕履行，明顯再次欺騙，因認
    被告涉犯刑法第三百三十九條第一項之詐欺取財罪嫌。
二、按法院或受命法官於自訴案件第一次審判期日前訊問及調查結果，如認為案件有
    刑事訴訟法第二百五十二條至第二百五十四條之情形者，得以裁定駁回其自訴，
    同法第三百二十六條第三項定有明文。次按刑法第三百三十九條第一項詐欺罪之
    成立，以意圖為自己或第三人不法所有，以詐術使人將本人或第三人之物交付為
    要件。至於債務人於債之關係成立後，如有未依債務本旨履行給付之情形，在一
    般社會經驗上可能之原因甚多，縱令是出於惡意不為履行，苟無足以證明其在債
    之關係發生時，自始即具有不法所有意圖之積極證據，亦僅能令負民事債務不履
    行之責任，尚不得據此推定債務人原有詐欺取財之犯意。經查本件自訴人指訴被
    告甲○○涉犯詐欺罪嫌，無非係以被告於和解書簽署後，即行蹤成謎，不知去向
    ，未依和解書內容清償債務，並提出和解書一份為證。被告雖經原審法院傳喚未
    到，然經原審法院依職權調取自訴人於八十六年十月三日向臺灣桃園地方法院檢
    察署對被告所提出詐欺告訴一案之卷證資料（即臺灣桃園地方法院檢察署八十六
    年度偵字第一三三五一號、八十九年度偵緝字第二六六號卷），被告就其對自訴
    人之借款債務並不否認，且自訴人於該案檢察官八十九年四月十一日偵查時自承
    ：因為被告經濟困難才借他等語，則自訴人於借款予被告時顯已知被告之財務狀
    況，其猶借錢予被告，顯已評估其風險而為，而被告於偵查時亦供稱因工廠週轉
    不靈才未還錢等語，此亦應為自訴人所可預見，是被告於借款之初，實難認有何
    施用詐術並致自訴人陷於錯誤之情事，而依自訴人於原審法院九十二年二月二十
    一日訊問時自承被告已還新台幣（下同）六萬六千元，是先後十五次匯款還的金
    額，最後一次是在九十年十二月份還伊三千元等語，被告若向自訴人借款之初主
    觀上即具有不法所有之詐欺意圖，又何以嗣復與自訴人達成和解，同意分期償還
    欠款，且被告若係假意和解，何以於和解後仍先後分期償還達十五次計六萬六千
    元予自訴人，而查被告並未因與自訴人成立和解而復獲取何財物，亦不因之減免
    其對自訴人之借款債務，且和解之時，自訴人若認被告無還款之意，儘可不與被
    告成立和解，是綜上所述被告於向自訴人借款之初及嗣與自訴人和解，主觀上並
    無何不法所有之意圖、客觀上亦無任何施用詐術致自訴人陷於錯誤之情形，核與
    刑法詐欺罪之構成要件尚屬有間，自難僅憑自訴人片面之指述，即認定被告有詐
    欺之犯行，本件應僅屬民事糾葛，自訴人宜另循民事訴訟程序救濟之，自難令被
    告負刑法詐欺罪責，原審因而以自訴人自訴被告之犯罪事實，其犯罪嫌疑尚有不
    足，而依首揭法條規定，裁定駁回其自訴，經核並無不合。自訴人抗告意旨猶執
    陳詞，以被告和解後即行蹤不明，迄未完全履行債務而指摘原審裁定駁回其自訴
    係屬不當，尚難認有理由，應予駁回。
三、據上論結，應依刑事訴訟法第四百十二條，裁定如主文。
中      華      民      國    九十二    年      五      月      七      日
                              臺灣高等法院刑事第三庭
                                  審判長法  官 張  連  財
                                        法  官 林  明  俊
                                        法  官 張  傳  栗
右正本證明與原本無異。
不得再抗告。
                                        書記官  秦  慧  榮
中      華      民      國    九十二    年      五      月      八      日


司法院資訊處製作；財團法人民間司法改革基金會備份。
